【裁判字號】    90,上易,876
【裁判日期】    900613
【裁判案由】    傷害
【裁判全文】
臺灣高等法院高雄分院刑事判決                      九十年度上易字第八七六號
      上  訴  人  台灣高雄地方法院檢察署檢察官
      上  訴  人
      即  被  告  丁○○○
      右二人共同
      選任辯護人  黃振銘
右上訴人因被告等傷害案件，不服臺灣高雄地方法院九十年度易字第二四號中華民
國九十年三月三十日第一審判決（起訴案號：臺灣高雄地方法院檢察署八十九年度偵
字第二七三三四號），提起上訴，本院判決如左：
      主      文
上訴駁回。
      事      實
一、丙○○、丁○○○係兄妹關係，於民國八十九年十月二十日（起訴書誤載為同年
    月二十二日）上午九時四十分許，在高雄市○鎮區○○街二十八巷十二號丁○○○之住處，因不滿乙○○前與丁○○○之夫黃里全有債權債務糾紛，而向臺灣高
    雄地方法院聲請查封上址房屋，並於該日引導該院執行人員前往測量，雙方因此
    發生口角爭執，竟與在場之已成年不詳姓名年籍之丁○○○女性友人，三人共同
    基於普通傷害之犯意聯絡，出手以拳頭毆打並用腳踢乙○○之頭部、腳、臀部及
    腰部等處，致乙○○受有頭頂部血腫擦傷（四×三甲分）、左腰部瘀腫（七×二
    甲分）、右肘擦傷（六×三甲分）、右肘瘀腫（三．五×二甲分）、右膝擦傷（
    四×二．五甲分）及左前口牙斷裂等傷害。
二、案經被害人乙○○訴由高雄市政府警察局前鎮分局移送臺灣高雄地方法院檢察署
    檢察官偵查起訴。
      理      由
一、訊據上訴人即被告丁○○○、丙○○均矢口否認有何共同毆打告訴人之傷害犯行
    ，被告丁○○○辯稱：僅用手將告訴人推出門外，沒有打她，我有腿疾不可能踢
    她等語。被告丙○○則辯以：係告訴人與丁○○○推擠，我欲勸架將她們分開，
    而與告訴人發生拉扯，並無打人等語。
二、經查：
（一）右揭被告二人與另一在場之不詳姓名年籍成年女子共同毆打告訴人之事實，業
      據告訴人乙○○於警訊、偵查、原審及本院審理中指訴綦詳，並經現場目擊證
      人即原審法院司機胡寶麟於原審訊問時結證稱：親見告訴人與被告丁○○○二
      女子拉扯，被告丙○○隨後又與告訴人發生拉扯，告訴人受傷可能係因被告丙○○力氣過大等語屬實（見原審卷第十七頁、第十八頁），參諸在場證人即原
      審法院書記官王淑娟於原審訊問時亦證述：當時屋內除被告二人外，尚有自稱
      被告丁○○○之妹之女子在場，告訴人與被告等人因債權債務發生口角，氣氛
      不好，在屋內就已有打鬧爭吵聲，誰先動手，我沒看見，我看見時架已打完，
      告訴人有受傷等情（見原審卷第二十二頁），雖然證人胡寶麟與王淑娟因所在
      位置不同，所證述之情節稍有出入，然由證人王淑娟上開證詞，亦可證當時有
      發生毆打事件致告訴人受傷，足徵告訴人之指訴應非子虛，堪予採憑。
（二）況當天確實有另一女性友人在場，復據被告丁○○○於原審審理中自承在卷（
      見原審卷第四十八頁），雖告訴人誤指為被告丁○○○之妹，惟係該女子自稱
      之故，已據證人王淑娟證述如前，尚難以此謂告訴人之指訴有瑕疵。
（三）告訴人受有頭頂部血腫擦傷（四×三甲分）、左腰部瘀腫（七×二甲分）、右
      肘擦傷（六×三甲分）、右肘瘀腫（三．五×二甲分）、右膝擦傷（四×二．
      五甲分）及左前口牙斷裂等傷害，亦有八十九年十月二十日案發當日私立阮綜
      合醫院出具之驗傷診斷證明書一紙及照片四幀復於警訊卷可佐，觀之告訴人前
      開傷勢非輕，倘被告二人僅與告訴人拉扯、推擠，當不至於造成如此之傷勢，
      且告訴人之傷勢遍及頭頂部、左腰部以及左前口牙斷裂，亦不可能係告訴人自
      行殘害行為所造成。
（四）至被告丁○○○辯稱其有腿疾、不可能踢告訴人乙節，雖據其於原審提出卷附
      載有「病名：右髖關節病變；醫師囑言：因上述病狀時常疼痛，行動不良」診
      斷證明書一紙，然該診斷書所載應診日期為九十年二月二十一日。被告丁○○○雖於本院又提出一份九十年五月三十日出具曾於八十五年六月十五日應診之
      診斷證明書，其上記載「病名：右髖關節病變。醫師囑言：該員於八十五年六
      月十五日至九十年二月二十一日止間斷門診治療行動不良」，以證明其右髖關
      節病變，不可能以腳踢告訴人之腰部云云。然被告丁○○○之行動雖較常人不
      便，然無礙其行動，因此被告丁○○○雖於本院提出其曾於八十五年六月十五
      日應診之診斷證明書，亦不得作為有利於被告丁○○○之證據。
（五）綜上所述，足見被告二人上開所辯僅與告訴人拉扯、未動手打人云云，顯係避
      重就輕之詞，自無足採。本件罪證明確，被告二人共同傷害之犯行，均堪認定
      。至被告等之辯護人請求傳訊證人即當時在場之地政機關人員王清財證明當天
      之情形。然本件已事證明確，故無傳訊證人王清財之必要，併此敘明。又告訴
      人於本案辯論終結後具狀請求傳訊警員蘇進典，以證明被告被告二人於本院審
      理時之供詞均不實在云云。然本案已辯論終結，且此證人欲證明之事實與本案
      之案情亦無重要關連，本件事證已明，故無傳訊證人蘇進典之必要，核此敘明
      。
三、被告丙○○、丁○○○共同基於普通傷害之犯意，共同將告訴人毆打成傷，核被
    告二人所為，均係犯刑法第二百七十七條第一項之普通傷害罪。被告等與該不詳
    姓名、年籍成年女子就上開傷害犯行，彼此間互有犯意聯絡及行為分擔，皆為共
    同正犯。
四、原審以被告等罪證明確，因予適用刑法第二十八條、第二百七十七條第一項、第
    四十一條第一項，罰金罰鍰提高標準條例第一條前段、第二條之規定，並審酌被
    告二人均無前科，素行尚佳，然犯罪後猶飾詞卸責，未見具體悔過認錯表現，迄
    今未與告訴人達成和解及告訴人受傷程度等一切情狀，酌情各量處拘役四十日，
    併諭知如易科罰金之折算標準。認事用法核無違誤，所處之刑亦屬適當。檢察官
    上訴意旨，以被告等至今未曾認其錯誤行為造成告訴人之傷害，毫無悔意，原審
    量刑過輕為由，指摘原判決不當，為無理由；被告等上訴意旨，仍執前詞，指摘
    原判決不當，亦無理由，均應予駁回。又按刑法第四十一條於民國九十年一月四
    日修正，同年月十日經總統甲布施行，修正後刑法第四十一條第一項規定：「犯
    最重本刑為五年以下有期徒刑以下之刑之罪，而受六個月以下有期徒刑或拘役之
    宣告，因身體、教育、職業、家庭之關係或其他正當事由，執行顯有困難者，得
    以一元以上三元以下折算一日，易科罰金。但確因不執行所宣告之刑，難收矯正
    之效，或難以維持法秩序者，不在此限。」。本件被告所犯傷害罪，最重本刑為
    三年以下有期徒刑，在上開條文修正前即屬得易科罰金之案件，不因該條文之修
    正而影響被告得易科罰金之權益及折算標準，自無撤銷原判決之必要，附此敘明
    。
據上論斷，應依刑事訴訟法第三百六十八條，判決如主文。
本案經檢察官陳惠珠到庭執行職務。
中      華      民      國    九十      年      六      月     十三     日
                              臺灣高等法院高雄分院刑事第七庭
                                  審判長法官  王光照
                                        法官  黃仁松
                                        法官  黃壽燕
右正本證明與原本無異。
不得上訴。
                                      書記官  蘇恒仁
中    華    民    國      九十      年       六       月    十  五      日
附錄：本判決論罪科刑法條：
刑法第二百七十七條條第一項：
傷害人之身體或健康者，處三年以下有期徒刑、拘役或一千元以罰金。
                                                                        Ｆ


司法院資訊處製作；財團法人民間司法改革基金會備份。
